【裁判字號】    97,交上易,134
【裁判日期】    970617
【裁判案由】    過失傷害
【裁判全文】
臺灣高等法院刑事判決               97年度交上易字第134號
上  訴  人  臺灣板橋地方法院檢察署檢察官
被      告  甲○○
上列上訴人因過失傷害案件，不服臺灣板橋地方法院96年度交易
字第369號，中華民國97年2月29日第一審判決（起訴案號：臺灣
板橋地方法院檢察署96年度偵字第14470號），提起上訴，本院
判決如下：
    主  文
上訴駁回。
    事  實
一、甲○○於民國95年9 月25日下午，騎乘車號CVK-738 號重型
    機車沿臺北縣三重市○○路往臺北橋方向行駛，嗣於同日下
    午2 時40分許，途經臺北縣三重市○○路2 段與龍門路口，
    應注意車前狀況以隨時採取必要之安全措施，尤其在道路交
    通號誌轉換之際，更應注其相交路口車輛之動向，以避免肇
    生交通事故，且依當時天候、路況等情形，並無不能注意之
    情事，竟疏未注意，於上開路口綠燈轉換為黃燈、紅燈之際
    ，加速闖越上開路口；適乙○○騎乘未懸掛車牌（引擎號碼
    ：KJ004414號）之重型機車沿三重市○○路往環河北路方向
    行駛，原停等於上開路口，因見相交之三和路之交通號誌已
    變為紅燈，亦疏未注意車前狀況，即騎車欲先行通過該路口
    ，斯時甲○○所騎乘之機車尚未完全通過該路口，復未注意
    車前狀況，待甲○○見乙○○所騎乘之機車已越過停止線進
    入路口時，已經反應不及，乃騎乘機車急向左偏，而其機車
    之前輪蓋上方右側與乙○○所騎乘之機車發生擦撞，致乙○
    ○人車倒地，因之受有左股骨骨折之傷害。甲○○於車禍肇
    事後，犯罪未被發覺前，向前往處理車禍之警員坦承肇事，
    自首犯罪。
二、案經乙○○委任告訴代理人陳玫如訴請臺灣板橋地方法院檢
    察署檢察官偵查起訴。
    理  由
一、訊據被告甲○○對於其在上揭時地騎乘機車與告訴人乙○○
    所騎乘之機車發生交通事故，告訴人因此受有左股骨骨折之
    傷害等事實固坦承不諱，惟辯稱：我當時騎乘機車行經上開
    路口時，是綠燈，是告訴人騎車闖紅燈，才會撞到我，不是
    我騎車撞到他，我認為我沒有過失云云。然查：
    (一)本件交通事故確係被告甲○○騎乘車號CVK-738 號重型機
      車車頭前輪擦撞告訴人乙○○所騎乘之機車，而非告訴人
      乙○○所騎乘之機車撞擊被告所騎乘前揭機車一節，除據
      證人即告訴人乙○○於原審審理中證稱：本件車禍當時，
      我機車的左邊被被告撞到，被告是車頭撞到我，我當時時
      速約15公里，看到被告有煞車，但是已經來不及等語明確
      外（見原審卷第53-54 頁）；再依本件肇事後經員警到場
      處理所拍攝之現場照片以觀，被告所騎乘CVK-738 號重型
      機車車頭前輪輪蓋右上方，有明顯之擦撞痕跡（見偵查卷
      第20頁上方照片）；而告訴人所騎乘未懸掛車牌之機車之
      車頭仍十分完整，並無任何擦刮痕跡（見偵查卷第22頁上
      方照片）。由此可見，本件應係被告所騎上開機車之車頭
      前輪擦撞告訴人機車之左側無疑，被告再辯稱係告訴人騎
      車撞他云云，顯與前揭事證不符，要難採信。
    (二)被告雖辯稱：依交通事故現場圖以觀，告訴人騎乘之機車
      是倒在肇事地點附近，我所騎乘的機車倒地處已經偏到三
      和路的對向車道了，可見是告訴人騎機車把我撞飛，我的
      機車才會倒的比較遠，而不是我騎機車去撞告訴人云云。
      惟查，本件交通事故發生當時，被告騎乘機車之時速約
      50-60 公里，告訴人騎乘機車之時速則為10-15 公里，此
      業據其二人分別坦認在卷。是本件被告騎乘機車見告訴人
      之機車時已煞車不及，急向左閃避，而告訴人亦煞車，以
      致被告之機車前輪輪蓋上方右側擦撞告訴人所騎乘之機車
      左側後，兩車均失去控制而倒地，被告之機車於倒地後因
      物理慣性向左前方擦刮地面滑行，而於如道路交通事故現
      場圖所示之位置（見96年度他字第638 號卷第13頁），即
      被告所指該路口三和路對向路口內側車道前，十分合理，
      亦與前揭客觀事證相符。從而，被告僅以機車倒地位置辯
      稱一定是告訴人騎機車撞擊其本之機車云云，顯非可採。
    (三)再者，依原審當庭勘驗第一銀行所拍攝視前揭路口監視器
      之轉拷光碟，發現在該影片第35秒時，三和路方向仍為綠
      燈，第45秒時被告騎車通過三和路口與龍門路口往前，第
      45秒後至第47秒之前，發生本件車禍（影像並不清晰），
      第48秒開始之後，龍門路方向之機車開始有併同駛入路口
      之動作等情（見原審卷第98頁）。由此可見，本件被告騎
      乘機車自三和路往臺北橋方向行經前揭與龍門路之交叉路
      口後，未及3 秒，尚未穿過路口前，該龍門路行向之號誌
      已轉為綠燈，而有大批機車併同騎乘通過，是可知被告騎
      乘機車通過路口當時，該行向三和路之號誌應係由綠燈轉
      變為黃燈、紅燈之際。是被告當時既已加速通過該路口，
      而知三和路之燈號轉變在即，應可推知龍門路方向之號誌
      亦隨時可能由紅燈轉換為綠燈，於此情況下，被告本當特
      別注意車前之狀況，尤應提高警覺注意龍門路方向是否有
      車輛於燈號轉換之際快速起步通過路口，而應加以閃避，
      以避免交通事故之發生。詎被告捨此不為，仍以時速50-6
      0 公里之高速行經該路口，而未注意車前狀況，適有告訴
      人在該路口龍門路往東方向，於燈號轉換之際搶入路口，
      亦未注意車前狀況。因而被告所騎乘之機車前輪輪蓋上方
      右側擦撞告訴人之機車而肇事。由此以觀，顯然被告在事
      先即已預見危險事故發生之可能，惟其並未採取任何防護
      措施，以避免事故之發生，即難認為無過失，其再辯稱其
      本人於本件事故全無過失云云，尚無可採。
    (四)又告訴人乙○○因本件被告過失行為受有如事實欄所示之
      傷害一節，亦有馬偕紀念醫院（淡水院區）乙種診斷書1
      紙附卷足資佐證（見同上他字第卷第7頁）。
    (五)至被告辯稱本件事故發生當時，現場有員警目擊，可以證
      明其本人並無闖紅燈之事云云。惟經原審傳喚本件交通事
      故承辦員警王靖寧、莊聖烜，及本件路過報案之員警吳清
      茂到庭作證，證人王靖寧、莊聖烜2 人係證稱渠等係接獲
      報案後趕往現場處理，並未目擊本件車禍發生之狀況等語
      ；證人吳清茂則係證稱：本件事故發生當時，我剛好騎機
      車經過該處，我到的時候車禍已經發生，沒有目擊車禍經
      過，不能確定車禍如何發生，當時那個路口是紅燈、綠燈
      我現在也不能確定等語。是依證人王靖寧、莊聖烜及吳清
      茂3 人前揭證言，並不能證明被告於本件交通事故並無過
      失，附此說明。
    (六)綜上所述，被告前揭所辯與客觀事證不符，並非可採。本
      件事證明確，被告犯行堪以認定。
二、核被告甲○○所為，係犯刑法第284 條第1 項前段之過失傷
    害罪。又被告肇事後，於不知何人肇事之臺北縣政府警察局
    三重分局交通分隊警員前往處理時，當場承認為肇事人而自
    首，有臺北縣政府警察局三重分局道路交通事故肇事人自首
    情形紀錄表1 份附卷可稽（見同上他字卷第24頁），爰依法
    減輕其刑。
三、原審適用刑法第284條第1項前段、第62條前段、第41條第1
    項前段，刑法施行法第1條之1第1項、第2項，中華民國九十
    六年罪犯減刑條例第2條第1項第3款、第7條等規定，並審酌
    被告騎車貪快，見其行向之號誌即將轉換為紅燈，仍搶道而
    過，而未注意車前狀況，致擦撞同未注意車前狀況之告訴人
    機車，其過失程度尚非甚重，告訴人亦非全無過失，再考量
    告訴人所受傷勢不輕，及被告犯後否認犯行，態度非佳，暨
    因數額問題無法與告訴人達成和解等等一切情狀，量處拘役
    50日，並諭知易科罰金之折算標準，以示懲儆；暨以被告本
    件犯罪時間，係在96年4月24日前，合於中華民國九十六年
    罪犯減刑條例所定得予減刑之規定，應依同條例第2條第1項
    第3款之規定減其刑為二分之一。經核認事用法俱無不合，
    量刑亦屬妥適。檢察官據告訴人聲請提起上訴，主張被告犯
    後否認犯行、態度非佳，並未與告訴人達成和解，指摘原審
    量刑過輕云云，惟查原審法院依職權所為刑之量定，並無違
    法或顯然失出之情形，檢察官據告訴人聲請提起上訴，並無
    理由，應予駁回。
據上論斷，應依刑事訴訟法第368條，判決如主文。
本案經檢察官沈世箴到庭執行職務。
中    華    民    國    97    年    6    月    17    日
                  刑事第八庭審判長法  官  鄭文肅
                                  法  官  張明松
                                  法  官  蔡光治
以上正本證明與原本無異。
不得上訴。
                                  書記官  陳韋杉
中    華    民    國    97    年    6     月    18    日
附錄：本案論罪科刑法條全文
中華民國刑法第284條
因過失傷害人者，處6 月以下有期徒刑、拘役或5 百元以下罰金
，致重傷者，處1 年以下有期徒刑、拘役或5 百元以下罰金。
從事業務之人，因業務上之過失傷害人者，處1 年以下有期徒刑
、拘役或1 千元以下罰金，致重傷者，處3 年以下有期徒刑、拘
役或2 千元以下罰金。


司法院資訊處製作；財團法人民間司法改革基金會備份。
